臺灣臺南地方法院交通事件裁定　　　　96年度交聲字第183號
原處分機關　交通部公路總局嘉義區監理所麻豆監理站
異議人即受
處分人　　　甲○○
上列受處分人因違反道路交通管理處罰條例案件，對於交通部公
路總局嘉義區監理所麻豆監理站，民國96年2月27日所為之裁決
處分（處分案號：麻監裁罰字第裁75-SS0000000號）聲明異議，
本院裁定如下：
    主  文
原處分撤銷。
甲○○汽車駕駛人，行車速度，超過規定之最高時速，處罰鍰新
臺幣壹仟捌佰元，並記違規點數壹點。
    理  由
一、原處分意旨略以：李蔡時所有車牌號碼1137-NU號自用小客
    車，於民國95年9月5日下午3點16分許，經人駕駛行經速限
    為每小時60公里之台南市○○路（南下路燈00-0000- 00 號
    處附近)時，以時速84公里，超速24公里行駛，經臺南市警
    察局交通警察隊員警 (以下稱舉發機關)予以製單逕行舉發
    。車輛所有人李蔡時主張異議人即受處分人甲○○（下稱異
    議人）為實際駕駛人，經本院以95年度交聲字第976號案，
    認定本件違規行為應歸責於實際駕駛人即異議人。原處分機
    關即交通部公路總局嘉義區監理所麻豆監理站，乃依裁處時
    即現行道路交通管理處罰條例（下稱處罰條例）第40條、第
    85條第1項之規定，裁處異議人罰鍰新臺幣（下同）1800元
    等語。
二、聲明異議意旨略以：95年10月1日舉發通知單上違規地點記
    載為台南市○○路○○路燈00-0000-00號處，但依所附舉發
    照片看不到路燈在何處。且依96年2月27日原處分機關裁決
    書所載違規地點，為安吉路南下路燈56-3號處，與前述舉發
    通知單之違規地點並不相同，所以違規地點記載並不明確，
    故違規地點與處分行為之事實並不相符云云。
三、按汽車駕駛人，行車速度，超過規定之最高時速，處1200元
    以上2400元以下罰鍰，並記違規點數1點，處罰條例第40 條
    、第63條第1項第1款，分別定有明文。次按，汽車駕駛人有
    違規行為，經以科學儀器取得違規證據資料者，當場不能或
    不宜攔截製單舉發者，得對汽車所有人逕行舉發處罰；至前
    項逕行舉發，應記明車輛牌照號碼、車型等可資辨明之資料
    ，查明汽車所有人姓名或名稱、住址後，製單舉發處罰之；
    又本條例之處罰，受舉發違反道路交通管理事件之受處罰人
    ，認為受舉發之違規行為應歸責他人者，應於舉發違反道路
    交通管理事件通知單應到案日期前，檢附相關證據及應歸責
    人相關證明文件，向處罰機關告知應歸責人，處罰機關應即
    另行通知應歸責人到案依法處理。逾期未依規定辦理者，仍
    依本條例各該違反條款規定處罰，處罰條例第7條之2第1項
    第7款、第4項及第85條第1項亦有明文規定。
四、本院審酌：
  (一)異議人於95年9月5日下午3時16分許，駕駛第三人李蔡時所
    有車號1137-NU號自小客車，行經限速為每小時60公里之台
    南市○○路時，以時速84公里，超速24公里行駛，經舉發機
    關以科學儀器採證後，製單逕行舉發。其後李蔡時主張異議
    人為實際駕駛人，經本院以95年交聲字第976號案認定本件
    違規行為應歸責於實際駕駛人即異議人，原處分機關乃依處
    罰條例第40條、第85條第1項之規定，裁處異議人罰鍰1800
    元之事實，有：
    原處分機關麻監裁罰字第裁75-SS0000000號裁決書。
    舉發機關南市警交字第SS0000000號舉發違反道路交通管
      理事件通知單。
    違規採證照片2幀。
    本院95年交聲字第976號裁定
    等件為證，且為異議人所不否認，此部份事實當可認定。
  (二)本件違規地點係在台南市○○路○○路段路燈編號00-0000-
    00號處，本件裁決書所載之地點雖僅記載「安吉路南下路燈
    56 -3」等語，然因原處分機關製作裁決書之電腦「違規地
    點」一欄，欄位不足，因此無法顯示全部編號之數字，並非
    表示裁決書上所示違規地點與舉發通知單上所示違規地點不
    同，此有原處分機關96年4月10日嘉監麻字第0960104444號
    函可稽 (見本院卷第32頁)。而原裁決記載違規地點「安吉
    路」等語，已明確表示異議人所駕車輛之違規地點在臺南市
    ○○路之事實，縱使上揭路燈編號因既定之電腦程式無法變
    更，而無法為完全之記載，亦無損本件裁決就違規地點已為
    記載之事實。
  (三)本件編號00-0000-00號路燈，位於違規地點固定測速照相桿
    之後方處，此有臺南市警察局96年4月12日南市警交字第096
    50115570號函所附之現場圖1紙附卷足稽 (見本院卷第34 、
    35頁)，因此舉發照像機拍照時自無法將之攝入相片內。異
    議人於異議狀內表示「有路燈之存在，就須在相片中顯示出
    來」云云，依據何在？實令人費解。況該相片所攝者除車輛
    外，尚包括違規車輛行駛之道路及道路周圍之環境，已足以
    表示異議人之違規地點何在。況本件裁決書中路燈編號之記
    載，僅係更加特定表示違規地點之所在而已，縱未記載亦無
    任何違法之處，故異議人所辯，顯係事後卸責之詞而不足採
    。
  (四)綜上本件異議人於前述時、地，駕駛自小客車之行車速度，
    超過規定之最高時速20公里以上之違規事實即可認定，原處
    分機關據此引用處罰條例第40條、第85條第1項及參酌違反
    道路交通管理事件統一裁罰基準及處理細則之規定，裁處異
    議人罰鍰1800元乙節，於法本無不合。
  (五)惟本件裁決機關，除原有罰鍰外，漏未依上揭處罰條例第63
    條第1項第1款之規定，記違規點數1點則有未洽，蓋上開記
    點之處罰，係屬強制規定，無從減免，原處分機關僅科處罰
    鍰，漏未於處罰主文欄上併記異議人違規點數1點，自亦難
    認允洽。
  (六)是異議人之異議雖無理由，惟原處分亦有上述瑕疵，自亦無
    可維持，故應由本院裁定將原處分撤銷，適用處罰條例第40
    條、第85條第1項，第63條第1項第1款及參酌違反道路交通
    管理事件統一裁罰基準及處理細則之規定，另為異議人如主
    文第2項所示之諭知，以資適法
五、據上論斷，應依道路交通案件處理辦法第20條，裁定如主文
    。
中　　華　　民　　國　　96　　年　　8　　月　　6　　日
　　　　　　　　　交通法庭法　官　蔡直青
以上正本證明與原本無異。
如不服本裁定應於送達後5日內向本院提出抗告狀（應附繕本）
。
                          書記官  劉鴻瑛
中　　華　　民　　國　　96　　年　　8 　　月　　9 　　日
